【裁判字號】    98,交聲,1654
【裁判日期】    980828
【裁判案由】    聲明異議
【裁判全文】
臺灣臺中地方法院交通事件裁定        98年度交聲字第1654號
原處分機關  交通部公路總局臺中區監理所
異  議  人
即受處分人  丙○○
上列異議人因違反道路交通管理處罰條例案件，對於交通部公路
總局臺中區監理所中華民國九十八年四月二十七日所為之裁決（
中監違字第裁六０－ＧＥ0000000號），聲明異議，本院
裁定如下：
    主    文
異議駁回。
    理    由
一、原處分機關交通部公路總局臺中市監理所處分意旨係以：異
    議人即受處分人（以下逕稱異議人）丙○○駕駛車牌號碼2U
    －2282號自用小貨車，於民國九十八年三月二十八日二十一
    時二分許，行經臺中市○○○路○段四七五號前，因「汽車
    駕駛人肇事，致人受傷，未採取救護措施」之違規，為臺中
    市警察局第四分局交通分隊員警以其有違反道路交通管理處
    罰條例第六十二條第三項規定之行為，逕行製作中市警交字
    第ＧＥ0000000號舉發通知單予以舉發並交付予異議
    人，並經原處分機關交通部公路總局臺中區○○○○道路交
    通管理處罰條例第六十二條第三項及違反道路交通管理事件
    統一裁罰基準及處理細則第四十三條、第四十四條及第六十
    七條之規定，以中監違字第裁六０－ＧＥ0000000號
    裁決書裁處異議人罰鍰新臺幣（下同）三千元，於法並無不
    合等語。
二、異議人丙○○聲明異議意旨略以：發生交通事故當時，伊即
    撥打一一九，並與隨行人員在現場指揮交通，待救護人員將
    傷者載送就醫後，消防隊南屯分隊乙○○小隊長表示因伊未
    與對方發生事故，事故發生現場車流量大，傷患已救護送醫
    ，便要伊離開現場，謹檢附伊持用之手機撥號記錄照片、指
    揮交通之現場照片等件以資證明云云。
三、按汽車駕駛人駕駛汽車肇事致人受傷或死亡者，應即採取救
    護措施及依規定處置，並通知警察機關處理，不得任意移動
    肇事汽車及現場痕跡證據，違反者處新臺幣三千元以上九千
    元以下罰鍰，但肇事致人受傷案件當事人均同意時，應將肇
    事汽車標繪後，移置不妨礙交通之處所，道路交通管理處罰
    條例第六十二條第三項已定有明文。次按發生道路交通事故
    ，駕駛人或肇事人應先為下列處置：‧‧‧二、有受傷者，
    應迅予救護，並儘速通知消防機關；‧‧‧四、不得任意移
    動肇事車輛及現場痕跡證據。但無人傷亡且車輛尚能行駛，
    或有人受傷且當事人均同意移置車輛時，應先標繪車輛位置
    及現場痕跡證據後，將車輛移置不妨礙交通之處所；五、通
    知警察機關‧‧‧；此道路交通事故處理辦法第三條亦有明
    定。
四、經查：
  (一)本件舉發通知單之違規事實欄係記載「汽車駕駛人肇事，致
    人受傷，未採取救護措施」；而裁決書之舉發違規事實則載
    明「汽車駕駛人駕駛汽車肇事致人受傷，未即採取救護措施
    及依規定處置」，兩者之違規事實認定範圍固略有不同；惟
    按違反本條例之行為，由下列機關處罰之：一、第十二條至
    第六十八條之規定者，由公路主管機關處罰；二、第六十九
    條至第八十四條之規定者，由警察機關處罰。前項第一款之
    處罰，公路主管機關應設置交通裁決單位辦理，道路交通管
    理處罰條例第八條定有明文。是依該條規定所示，本件舉發
    違反法條為道路交通管理處罰條例第六十二條第三項，自應
    以公路主管機關所設置之交通裁決單位，亦即原處分機關交
    通部公路總局臺中區監理所為本件違規之處罰機關。且查，
    原處分機關所為之裁決，對於受處分人係發生處罰或不罰之
    法律效果，自屬行政處分，而原舉發機關即警察機關並非處
    罰機關，其所掣開之舉發通知單並無處分之具體內容，未發
    生公法上之法律效果，性質屬於觀念通知，則非行政處分，
    而訴訟上得為聲明異議之對象，自限於道路交通管理處罰條
    例第八條之主管機關以「裁決書」所為之行政處分，而非舉
    發機關所製作之「舉發違反道路交通管理事件通知單」，是
    以，本件舉發通知單與裁決書之記載內容縱略有上開相異之
    處，仍應以原處分機關交通部公路總局臺中區監理所所為之
    九十八年度中監違字第裁六０－ＧＥ0000000號裁決
    書記載內容為本件裁定審查之基準，合先敘明。
  (二)查異議人丙○○於九十八年三月二十八日晚上，駕駛車牌號
    碼2U－2282號自用小貨車，沿臺中市○○○路○段由惠文路
    往向心路方向行駛，於同日二十一時二分許，行經五權西路
    二段四七五號前，適蕭宇倫騎乘車牌號碼SKL－890號輕型機
    車搭載陳冠宗沿臺中市○○○路○段由惠文路往向心路方向
    行駛，亦行至該處，因劉家吉駕駛車牌號碼6V－9911號自用
    小客車違規併排停等於該路段慢車道上，蕭宇倫疏未注意車
    前狀態而貿然直行，致於上開地點，蕭宇倫騎乘之前揭車輛
    之右前側與劉家吉所駕駛之前揭自用小客車左後角發生碰撞
    ，蕭宇倫因而倒地往左前方滑行至外側車道，陳冠宗則連人
    帶車偏移滑行至內側車道，異議人見狀後，雖即為煞停之舉
    措，仍閃避不及，致其所駕前揭車輛前側與機車左把手發生
    碰撞，陳冠宗因而人車倒地，旋復遭異議人車輛右前側之推
    擠而連人帶車向前滑行約六十公分，陳冠宗因而受有右股骨
    幹骨折、臉部與背部與臀部與雙膝及腳踝開放性傷口之傷害
    ，此有臺中市○○○道路交通事故談話紀錄表、調查筆錄、
    道路交通事故現場圖、道路交通事故調查報告表（一）、（
    二）、臺中市○○○道路交通事故初步分析研判表、採證照
    片、臺中榮民總醫院診斷證明書等件在卷可稽。異議人固不
    否認有上開肇事之事實，惟矢口否認有何違反道路交通管理
    處罰條例第六十二條第三項之行為，辯稱：伊待救護人員將
    傷者送上救護車後，始離開現場等語；惟依前揭道路交通管
    理處罰條例第六十二條第三項及道路交通事故處理處理辦法
    第三條規定所示，汽車駕駛人肇事致人受傷，應為下列處置
    行為：一、採取救護措施；二、通知警察機關及消防機關處
    理；三、未經當事人同意，並標繪車輛位置及現場痕跡證據
    ，不得任意移動肇事汽車及現場痕跡證據。而依異議人丙○
    ○檢附之手機通話紀錄翻拍照片顯示，異議人於案發當時即
    九十八年三月二十八日二十一時一分許，雖有立即撥打０四
    一一九之舉措，惟依卷附之臺中市警察局勤務指揮中心受理
    各類案件記錄單所載，本件交通事故係一女性民眾以000000
    0000號之行動電話報案，並無異議人之報案紀錄，是異議人
    雖有撥打上開號碼，然該次撥號顯然因異議人贅撥（０四）
    之區域號碼而並未接通，致勤務指揮中心無登載其報案紀錄
    ，此與自始未報案之結果實無二致，是其所為自與上揭道路
    交通管理處罰條例第六十二條第三項及道路交通事故處理辦
    法第三條所定肇事之駕駛人應通知消防及警察機關之規定尚
    有未合。
  (三)次查，依證人即臺中市消防局南屯分隊小隊長乙○○於本院
    九十八年六月四日訊問時證稱：伊到達現場時已有三人幫忙
    指揮交通，這三人中應該有包含異議人丙○○，救護人員包
    紮完傷者並將傷者搬運上救護車送醫後，異議人有過來詢問
    是否可以離開‧‧‧等語，固可證明異議人肇事後未隨即離
    開現場，迨救護人員將傷者救護送醫後，始行離去，惟此至
    多僅得認異議人當時對傷者有採取救護措施，尚難證明異議
    人所為已全然符合上開道路交通管理處罰條例第六十二條第
    三項及道路交通事故處理辦法第三條所定肇事汽車駕駛人處
    置現場跡證之相關規定。觀以被害人陳冠宗於九十八年四月
    四日警詢時指稱：伊所受之傷害係因車禍造成，因黑色吉普
    車之前車頭撞到機車，拖行伊腿部及身體‧‧‧，該車輛係
    2U－2282號吉普車，伊不同意該駕駛人離去云云，暨證人即
    車牌號碼SKL－890號機車駕駛人蕭宇倫於九十八年三月三十
    日警詢時證稱：2U－2282之駕駛人丙○○沒有留下處理，有
    無報案伊不清楚，沒有留下資料給伊，伊不同意該駕駛人離
    去等語。復參以證人即臺中市警察局第四分局交通分隊員警
    甲○○於本院九十八年六月四日訊問時證稱：伊到現場，未
    發現肇事人，機車駕駛人已爬起來，救護車甫欲載傷者離開
    現場至醫院就醫，併排違規停車人及機車駕駛人稱有一輛不
    詳車號之吉普車撞到機車後，已先行離去，伊到場時，吉普
    車駕駛已不在現場，伊在現場處理後，回到分局，調閱之前
    路口監視器，發覺應是異議人駕駛之吉普車肇事，遂通知異
    議人至分局說明‧‧‧，異議人已在分局承認肇事且先離開
    現場等情云云，暨證人乙○○於同日在本院訊問時證稱：救
    護車離開後，異議人過來詢問是否可先離開，伊向異議人回
    稱如未撞到人可以離開後，即見異議人離開現場等語；足認
    異議人肇事致被害人陳冠宗受傷後，在未經當事人即被害人
    陳冠宗及機車駕駛人蕭宇倫等人同意之情狀下，且未將肇事
    之自用小貨車及現場痕跡證據標繪，即擅自駕駛該自用小貨
    車離去，是其所為自與上開道路交通管理處罰條例第六十二
    條第三項及道路交通事故處理辦法第三條所定之汽車駕駛人
    肇事致人受傷應為之處置措施規定相悖。
五、綜上所述，異議人丙○○上開所為顯已違反道路交通管理處
    罰條例第六十二條第三項所定之肇事汽車駕駛人致人受傷之
    處置規定，從而，原處分機關依該條項規定，裁處異議人罰
    鍰三千元，並無違誤，本件異議為無理由，應予駁回。
據上論斷，應依道路交通管理處罰條例第八十七條第二項，道路
交通案件處理辦法第十九條規定，裁定如主文。
中    華    民    國    98    年    8     月    28    日
                  交通法庭  法  官  陳思成
以上正本證明與原本無異。
如不服本裁定，應於收受送達後5日內向本院提出抗告狀。（應
附繕本）
                            書記官  吳詩琳
中    華    民    國    98    年    8     月    28    日


司法院資訊處製作；財團法人民間司法改革基金會備份。
